最高法院刑事判決　　　　　　一○○年度台上字第六五○八號
上　訴　人　林德發
上列上訴人因違反毒品危害防制條例等罪案件，不服台灣高等法
院高雄分院中華民國九十九年七月五日第二審判決（九十九年度
上訴字第七八一、七八四號，起訴案號：台灣屏東地方法院檢察
署九十七年度偵字第七八九○號），提起上訴，本院判決如下：
    主  文
上訴駁回。
    理  由
一、販賣第一級毒品部分：
按刑事訴訟法第三百七十七條規定，上訴於第三審法院，非以判
決違背法令為理由，不得為之。是提起第三審上訴，應以原判決
違背法令為理由，係屬法定要件。如果上訴理由書狀並未依據卷
內訴訟資料，具體指摘原判決不適用何種法則或如何適用不當，
或所指摘原判決違法情事，顯與法律規定得為第三審上訴理由之
違法情形，不相適合時，均應認其上訴為違背法律上之程式，予
以駁回。本件上訴意旨略以：(一)、證人王梅玲於警詢中所為認罪
之陳述，核與第一審之陳述不符，前後矛盾，欠缺可信性及必要
性，且可能為配合警方辦案，始咬出上訴人林德發，而為錯誤之
陳述，難認與事實相符，應無證據能力。原判決採為判決依據，
認上訴人有販賣毒品之犯行，有違證據法則。(二)、屏東縣政府警
察局屏東分局建國派出所於民國九十七年十一月二十一日，在屏
東縣屏東市○○路九九四號前面，上訴人所駕駛之四八九七─Ｗ
Ｔ號自用小客車上，搜索扣得第一級毒品海洛因十六小包、第二
級毒品甲基安非他命十三小包；當時警方荷槍實彈，以警車攔停
，令上訴人趴在地上，任人宰割，難謂上訴人自願性同意搜索，
並於帶回派出所後，始於搜索、扣押筆錄上補簽名，本件顯係以
對上訴人住處之搜索票，非法對其車輛實施搜索，該等扣得之毒
品，應無證據能力，原判決採為判決基礎，顯屬適用法則不當。
(三)、原判決依據上訴人於警詢中供稱：向綽號「阿輝」以新台幣
（下同）七萬元購得海洛因七十五公克，以十萬元購得甲基安非
他命一百二十公克等語，換算上訴人交付王梅玲海洛因一包（驗
前淨重○．○八三公克）為七七．五元、甲基安非他命一包（驗
前淨重○．○四公克）為三十三元，合計一○○．五元，其成本
低於王梅玲交付之價金四百元，認上訴人有營利之意。惟卷內並
無「阿輝」之姓名、電話，警方亦未查獲其人，復無上訴人提領
七萬元、十萬元之紀錄，則上訴人上開供述，可能憑空杜撰，亦
可能高價低報，原審未經查證，復不採法務部調查局函及國內主
要毒品買賣平均價格表之資料，而依上訴人上開悖離市場行情之
供述，論處上訴人之罪刑，亦屬適用法則不當。(四)、王梅玲年輕
具姿色，因要養小孩，曾向上訴人借錢，上訴人為親近追求，博
取芳心，於王梅玲索取毒品時，願意免費提供，交付毒品予王梅
玲，但王梅玲不願上訴人糾纏不清，表明不肯以毒品換取愛情，
始交付四百元，二人互有盤算，均別有所圖，並未達成買賣毒品
之意思合致。則上訴人交付王梅玲海洛因、甲基安非他命各一包
，王梅玲交付四百元，客觀上難認係合理對價，足證上訴人係出
於轉讓毒品，並無營利之意圖及販賣之故意，應僅成立毒品危害
防制條例第八條第一項、第二項之轉讓第一、二級毒品罪，原判
決認定上訴人販賣毒品，採證違誤，復未敘明不採上訴人上開有
利辯解之理由，亦屬理由不備云云。惟查原判決撤銷第一審關於
無罪部分不當之判決，改依想像競合犯關係，從一重論處上訴人
犯販賣第一級毒品罪刑（處有期徒刑）。已詳敘認定犯罪事實之
依據及憑以認定之理由。並對如何認定：上訴人主張係轉讓而非
販賣毒品之辯詞，不足採信；王梅玲警詢中之陳述，有證據能力
；警察在上訴人自用小客車內查扣之海洛因十六小包、甲基安非
他命十三小包及其身上查扣之四百元，均經上訴人同意搜索，有
證據能力；上訴人交付王梅玲海洛因、甲基安非他命各一包，收
取王梅玲交付之四百元，有營利之意圖及利得；均已依據卷內資
料予以指駁及說明。從形式上觀察，原判決並無任何違背法令之
處。上訴意旨置原判決之論敘於不顧，仍執陳詞為事實上之爭辯
，並對原審採證認事之職權行使及枝節問題，或於判決無影響事
項，任意指摘，難謂已符合首揭法定上訴要件。此部分上訴違背
法律上之程式，應予駁回。
二、轉讓禁藥部分：
查第三審上訴書狀，應敘述上訴之理由，其未敘述者，得於提起
上訴後十日內補提理由書於原審法院，已逾上述期間，而於第三
審法院未判決前，仍未提出上訴理由書狀者，第三審法院應以判
決駁回之，刑事訴訟法第三百八十二條第一項、第三百九十五條
後段規定甚明。林德發被訴轉讓禁藥部分，經原審判決後，於九
十九年七月十五日提起上訴，並未敘述理由，迄今逾期已久，於
本院未判決前仍未提出，依上開規定，應予駁回。
據上論結，應依刑事訴訟法第三百九十五條，判決如主文。
中    華    民    國  一○○  年   十一   月  二十四  日
                      最高法院刑事第十庭
                          審判長法官  陳  世  淙  
                                法官  陳  東  誥  
                                法官  何  菁  莪  
                                法官  施  俊  堯  
                                法官  洪  曉  能  
本件正本證明與原本無異
                                      書  記  官  
中    華    民    國  一○○  年   十一   月  二十八  日
                                                       s